臺北高等行政法院判決　　　　　　　　　　　　　　　　九十年度訴字第三二六號
　　原　　　告　甲○○
　　　　　　　　　　　　　　　.
　　被　　　告　宜蘭縣稅捐稽徵處
　　代　表　人　丙○○(代理處.
　　訴訟代理人　丁○○
　　　　　　　　戊○○
右當事人間因土地增值稅事件，原告不服宜蘭縣政府中華民國八十九年十一月二十二
日八九府訴字第八九八七九號訴願決定，提起行政訴訟。本院判決如左：
　　主  文
原告之訴駁回。
訴訟費用由原告負擔。
　　事  實
緣原告於民國（下同）八十九年六月九日向被告申報移轉宜蘭縣頭城鎮○○段大金面
小段二一三之四地號土地（下稱系爭土地）予訴外人乙○○，並申請按自用住宅用地
優惠稅率核課土地增值稅為新台幣（下同）六五、九七一元。案經被告查得系爭土地
上之建物所有權為原告及訴外人楊學勇共有，持分比例各二分之一，乃就原告持分比
例部分予以適用自用住宅用地優惠稅率，餘仍依一般稅率核課，核定土地增值稅額為
二二五、二七四元。原告不服，申請復查，未獲變更，提起訴願，亦遭決定駁回，遂
向本院提起行政訴訟。茲摘敘兩造訴辯意旨如次：
甲、原告方面：
壹、聲明：求為判決
一、訴願決定及原處分（含復查決定）均撤銷。
二、命被告依法實地勘查、更正稅籍，並全部按自用住宅用地優惠稅率核課土地增值
    稅。
貳、陳述：
一、程序方面：
１、按「行政處分如有誤寫、誤算或其他類此之顯然錯誤者，處分機關得隨時或依申
    請更正之。前項更正，附記於原處分書及其正本，如不能附記者，應製作更正書
    ，以書面通知相對人及已知之利害關係人。」行政程序法第一百零一條定有明文
    。按更正處分既為行政程序法所准許，自與撤銷處分有別，兩者不得混淆，更正
    處分後，原處分並非當然不存在，因此，更正處分後不許原告續行行政訴訟，當
    為法所不許。
２、按「納稅義務人對稅捐稽徵機關之復查決定如有不服，得依法提起訴願及行政訴
    訟。」稅捐稽徵法第三十八條第一項定有明文。本件被告迄未另為復查決定及送
    達復查決定書予原告，且被告所為更正處分既係被告九十年三月六日九十宜稅土
    字第○七三六七號函，參照該函「檢送台端更正後之土地增值稅繳款書乙份」之
    記載，顯係更正處分而非撤銷原處分，是被告僅因顯然錯誤而更正原處分，原告
    無法按更正書函踐行另一訴願程序，其理甚明。被告稱「．．原告業於法定期間
    內提起本件行政訴訟．．嗣經本處再行查明．．本件應可就所有地上建物之持分
    面積，佔其所坐落基地總面積之比例予以核認自用住宅優惠稅率，本處遂本於職
    權將原核課土地增值稅二二五、二七四元之處分予以撤銷，並重新核定稅額為一
    三四、七四七元，從而本件原處分已不存在，是原告應無庸續行本件行政訴訟之
    必要」云云，顯係不實，並剝奪原告提起行政訴訟權益。
二、實體方面：
１、按共有物之分割，共有人得隨時請求分割並依共有人協議之方法行之，民法第八
    百二十三條及第八百二十四條定有明文。原告於七十年十一月一日與共有人楊學
    勇協議分割，獨立取得坐落於系爭土地上之建物（建物門牌號碼為宜蘭縣頭城鎮
    ○○里○鄰○○路二七一號），此有分割協議書、雙方分割協議確認書可稽。另
    按財政部八十二年十月十三日台財稅第000000000號函釋意旨，係以分
    割協議為消滅共有關係之審查登記，訴願決定將協議分割認係原告片面之詞，實
    有違誤。
２、按「為配合自用住宅用地土地增值稅之書面審查作業，稽徵機關應健全相關之．
    ．．房屋稅．．之課稅資料，俾相互勾稽並確實核課土地增值稅。」、「房屋稅
    業務單位應行辦理事項：(一)加強辦理房屋稅清查．．」為財政部頒布「自用住宅
    用地土地增值稅書面審查作業要點」第十四點及第十六點所規定。次按有關房屋
    稅籍之釐正，「各稽徵機關應指派專人，將蒐集之課稅資料，登記列管運用，按
    件追蹤房屋稅籍課稅情形」、「．．納稅義務人變更者，應以書面通知申報」、
    「定期舉辦房屋稅清查（或普查）．．，亦即每三年全面清查一次為原則。．．
    均應逐戶清查．．應注意房屋稅籍記載者與實際是否相符，如發現實際情形與原
    稅籍記載不符或原未記載者，應於稅籍紀錄表上更正或補記．．」乃財政部頒布
    加強房屋稅稽徵方案第三條主要內容所載。又按「．．未辦保存登記房屋之釐正
    稅籍．．稽徵機關已釐正稅籍之案件，嗣後納稅義務人檢附拋棄書或分割協議書
    要求更正稅籍者，應准予辦理。」為財政部七十四年二月八日台財稅第一一六九
    六號函釋在案。原告既早於七十年間協議分割原共有建物，且原告所獨立取得之
    建物已使用多年，此有電費收據可參，確係被告疏於依上開規定落實房屋稅籍之
    釐正，被告於訴願程序稱：「系爭建物與毗鄰二一三地號上之建物門牌相同，原
    房屋稅籍資料復未曾異動，以其原始之稅籍資料辦理本件土地增值稅之核課並無
    違誤」云云，顯與上開要點及方案未合，損害原告權益，原處分應予撤銷。
３、被告稱系爭土地上之建物於七十年十一月十日由前所有人戴國寶移轉時，即以原
    告及楊學勇二人，各持分二分之一所有權向被告申報取得，被告始據以核課房屋
    稅且多年行之不悖云云。被告既自承係以二十年前之原始稅籍核課系爭土地之土
    地增值稅，則被告疏於依相關稅法之強制規定，適時釐正稅籍，為被告所不爭，
    原處分難謂合法。另包括契稅、房屋稅、地價稅、土地增值稅等之核課，係以同
    一稅籍底冊所載或為納稅核課計算之基礎，各該稅法有關釐正同一房屋稅稅籍之
    規定，散見於各該稅法之函釋內容及相關作業規定，釐正後之稅籍，實質為本件
    之納稅主體、稅率級距之構成，是被告稱原告所援用函釋及稽徵機關之相關作業
    規定，悉與本件之構成要件、要旨及所欲規範範圍，或為不合者，或二者並無關
    聯性云云，顯與實情相違。
４、按「出售自用住宅用地．．准按建物勘測成果表所載層數及其實際使用情形．．
    計課土地增值稅」為財政部七十九年七月二日台財稅第000000000號及
    七十八年八月二十四日台財稅第七八○六七四六六○號函釋在案。另「申請適用
    自用住宅用地稅率課徵土地增值稅之案件有左列情形之一者，經簽報機關首長核
    准後，得派員至現場實地勘查：．．(三)無使用執照或建物所有權狀，以建物勘測
    成果表代替之情形．．」亦為財政部發布之自用住宅用地土地增值稅書面審查作
    業要點第十一點所明定，惟被告竟於訴願程序稱：「．．訴願人未能向地政機關
    辦理產權獨立之分割登記，所附地政機關核發之『建物測量成果圖』及『地籍圖
    』無法證明應證事實，無由供作稅捐機關課徵之基礎。」云云，被告拒不派員至
    現場實地勘查，顯然與上開函釋及作業要點未合。
５、按「．．房屋所有人．．未辦理所有權登記之實際房屋所有人」乃宜蘭縣房屋稅
    徵收細則及財政部七十七年十二月六日台財稅第000000000號函所規定
    ，被告於訴願程序稱：「土地所有權人出售之土地，其地上建物所有權已非土地
    所有權人本人或其配偶、直系親屬所有者，應無按自用住宅用地稅率計課土地增
    值稅之適用。」云云，惟參照財政部七十五年一月二十五日台財稅第七五二○七
    九五號函釋意旨：「系爭土地上之建物出售，．．其地上建物所有權人之認定，
    請依下列原則辦理：(一)土地移轉現值係如期申報者，應以訂立買賣契約日建物登
    記簿所載房屋之所有權人為準。未辦理建物所有權登記者，則以房屋稅籍資料登
    載之納稅義務人為準。．．」，明文以「土地所有權人出售土地，其地上建物所
    有權已非土地所有權人本人或其配偶、直系親屬所有者」為要件。復參照財政部
    八十四年一月二十六日台財稅第八四一六○四八八七號函：「．．土地移轉現值
    申報後，再次提出申報．．地上建物登記簿所載房屋所有權已非本人、其配偶或
    直系親屬名義，依本部七十五年一月二十五日台財稅第七五二○七九五號函釋．
    ．．」之規定，被告逕認系爭土地上之建物非原告單獨所有，顯係錯誤。
６、按「行政機關應依職權調查證據，對當事人有利及不利事項一律注意」、「行政
    機關為瞭解事實真相，得實施勘驗」、「行政機關為處分或其他行政行為，應斟
    酌全部陳述與調查事實及證據之結果，依論理及經驗法則判斷事實之真偽，並將
    其決定及理由告知當事人。」行政程序法第三十六條、第四十二條、第四十三條
    分別定有明文。原告曾以八十九年八月十八日訴願申請書提出說明，並提出原告
    與訴外人楊學勇之分割協議確認書、建物分割協議書等，顯非片面之詞，被告先
    前審酌均未指摘有任何不宜之處，現竟稱係原告臨訟推諉之詞，顯與上開行政程
    序法調查事實及證據之規定相違。另被告以「依案重初供原則，原告既為自由意
    志下書立上開訴願書，自不容許原告事後以片面之詞予以否認」云云，惟案重初
    供原則係指刑事訴訟案件，犯罪自白筆錄由法官自由心證之證據力法理，原告於
    本件行政救濟案件進行中，既未曾於調查機關受訊問或製作筆錄，被告將訴願書
    誤為供詞，顯係張冠李戴。
乙、被告方面：
壹、聲明：求為判決駁回原告之訴，訴訟費用由原告負擔。
貳、陳述：
一、程序方面：
１、按「依行政訴訟法第一條第一項規定，人民提起行政訴訟以中央或地方官署之處
    分違法為前提，如處分業已撤銷而猶提起行政訴訟，於法不合。」行政法院（現
    改制為最高行政法院，下同）二十六年判字第六號著有判例。原告於八十九年十
    一月二十三日收受宜蘭縣政府八十九年十一月二十二日八九府訴字第八九八七九
    號訴願決定書，並於九十年一月十六日提起行政訴訟，是本件行政訴訟核與行政
    訴訟法第一○六條第一項規定相符。
２、被告因未能知悉原告已於本件訴願決定後之法定期間內合法提起行政訴訟，而於
    九十年二月二十六日逕行通報本件原處分確定，並就原告尚未繳納之半數稅額，
    再行補發稅單以供繳納。嗣經被告審慎查明，系爭土地既緣自同地段二一三地號
    分割出，應適用財政部八十九年十二月二十九日台財稅第○八九○四五八七九七
    號函釋規定，乃按原告與訴外人楊學勇共有建物坐落基地部分所持分之面積，佔
    其分割前地上全部建物所佔基地面積之比例予以核算本件土地增值稅計一三四、
    七四七元，而以九十年三月六日九十宜稅土字第○七三六七號函知原告本件應補
    徵之稅額為二三、一○三元【其計算方式係參照財政部台財稅第一四○三一號函
    及四七台財參發第八三二六號解釋令，即分割前土地總面積（三五七平方公尺）
    ，乘以地上物面積總和（一九九．九八平方公尺），除以原告所有二一三之四地
    號土地上之建物持分二分之一面積（六一．二六平方公尺），結果為一四○．三
    六平方公尺，此部分按自用住宅稅率核課土地增值稅，其餘部分土地計三十八．
    六四平方公尺部分，則按一般稅率核課土地增值稅】。
３、其後，被告以上開九十年三月六日九十宜稅土字第○七三六七號函僅載明應補徵
    稅額為二三、一○三元（即將應重核稅額暨行政救濟利息合計一三五、七四○元
    ，扣除原告前於提起訴願時已繳納之原核定稅額二分之一即一一二、六三七元後
    之餘額），卻疏未告知原告本件應重核之稅額及行政救濟利息係分別為一三四、
    七四七元與九九三元，有欠妥適，乃於九十年九月七日以九十宜稅土字第三四九
    二九號函，再將被告原核課之土地增值稅額二二五、二七四元之處分及前開九十
    年三月六日九十宜稅土字第○七三六七號函所為之處分全部撤銷，並重新核課本
    件土地增值稅為一三四、七四七元，另加計行政救濟利息九九三元，共計一三五
    、七四○元，此可參諸被告九十年九月七日九十宜稅土字第三四九二九號函及原
    告業已收訖該函之回執聯影本。從而，本件原處分已不存在，原告無續行本件行
    政訴訟之必要。原告倘若對被告重新核定稅額一三四、七四七元仍表不服，應踐
    行另一訴願程序，非可逕行續提本件訴訟。又原告已於九十年十月八日就重核處
    分申請復查在案，此有被告九十年十月八日宜稅字第三八六一五號收文之復查申
    請書可參，故原告提起本件訴訟，應為法所不許。
４、按「原告所提起行政爭訟之原處分，已因被告官署遵照臺灣省政府財政廳令予以
    更正而不復存在，原告仍對之為行政爭訟，顯非有理。．．原告如對被告官署遵
    照該項廳令所為更正處分有所不服，祇能於法定期間內另行提起訴願，要不得對
    於已不存在之行政處分，仍為行政爭訟。」、「人民對官署所為更正之新處分，
    如有不服，祇能於法定期間內，另行提起訴願，不得對於已不存在之前行政處分
    ，請求行政救濟。」行政法院五十六年判字第二八三號及六十一年裁字第九二號
    分別著有判例。本件既經被告自行依職權將原核課土地增值稅二二五、二七四元
    之處分予以撤銷，且重新核定稅額為一三四、七四七元。縱嗣後係採「更正」名
    義予以重新核定，亦不改其撤銷重核之實。依上開判例意旨，原處分既已不存在
    ，自不容許原告續行本件行政訴訟。況原告雖不得續行本件行政訴訟程序，惟依
    法仍得另行訴願、行政訴訟程序，原告不啻增加一救濟程序，以保障權利，原告
    稱剝奪行政訴訟權益云云，實與實情相悖。
二、實體方面：
１、按「本法所稱自用住宅用地，指土地所有權人或其配偶、直系親屬於該地辦竣戶
    籍登記，且無出租或供營業用之住宅用地。」、「土地增值稅之稅率，依左列規
    定：一、土地漲價總數額超過原規定地價或前次移轉時核計土地增值稅之現值數
    額未達百分之一百者，就其漲價總數額徵收增值稅百分之四十。」、「土地所有
    權人出售其自用住宅用地者，．．其土地增值稅統就該部分之土地漲價總數額按
    百分之十徵收之．．。」、「土地所有權人申請按自用住宅用地稅率課徵土地增
    值稅，應於土地現值申報書註明自用住宅字樣，並檢附戶口名簿影本及建築改良
    物證明文件；其未註明者，得於繳納期間屆滿前，向當地稽徵機關補行申請，逾
    期不得申請依自用住宅用地稅率課徵土地增值稅。」、「土地所有權人，依第一
    項規定稅率繳納土地增值稅者，以一次為限。」土地稅法第九條、第三十三條第
    一項、第三十四條第一項、第三十四條之一第一項及第三十四條第三項分別定有
    明文。
２、原告稱雖與訴外人楊學勇共用「宜蘭縣頭城鎮○○里○鄰○○路二七一號」門牌
    號碼（即原地上建物），惟實際均分別於各自所有土地上（系爭土地及毗鄰地二
    一三地號）居住，應全部按自用住宅用地之優惠稅率核課云云。惟揆諸財政部七
    十四年四月八日台財稅第一四○三一號函：「土地所有權人出售之土地．．如該
    房屋所有權屬其本人或其配偶、直系親屬與他人共有時，其適用自用住宅用地稅
    率之面積，應按房屋所有權持分比例計算。」及財政部七十五年一月二十五日台
    財稅第七五二○七九五號函：「土地所有權人出售土地．．。惟查土地、建物之
    出售，．．其地上建物所有權人之認定，請依下列原則辦理：(一)土地移轉現值係
    如期申報者，應以訂立買賣契約日建物登記簿所載房屋之所有權人為準。未辦理
    建物所有權登記者，則以房屋稅籍資料登載之納稅義務人為準。．．」之釋示意
    旨，由系爭土地上建物未向地政機關辦理保存登記，且於七十年十一月十日由前
    所有人戴國寶移轉時，即以原告及楊學勇二人各持分二分之一所有權向被告申報
    ，被告始得據以核課房屋稅且多年行之不悖等情觀之，原告自始即與楊學勇共有
    系爭土地上之建物，已為不爭事實，此可參酌系爭土地上之建物房屋稅籍登記表
    ，是被告按原告所有持分比例二分之一予以適用優惠稅率，原無不合。
３、惟財政部八十九年十二月二十九日台財稅第○八九○四五八七九七號函，業已釋
    明系爭土地上之建物既仍坐落於分割後之宜蘭線頭城鎮○○段大金面小段二一三
    號及系爭土地上（分割前均為二一三地號），則系爭土地適用自用住宅用地稅率
    之面積，即應按該共有房屋坐落基地部分（為分割前之二一三地號、分割後之二
    一三地號及二一三之四地號），依財政部七十四年四月八日台財稅第一四○三一
    號函釋規定辦理。亦即，就原所有地上建物之持分面積，佔其所坐落基地總面積
    之比例，予以核認適用自用住宅優惠稅率，被告遂依職權逕行撤銷原處分，並重
    核土地增值稅為一三四、七四七元，是被告所為重核處分，並無違誤。
４、原告一再稱系爭土地上之建物業經辦竣分割登記云云。惟據宜蘭縣宜蘭地政事務
    所對系爭土地上建物所繪之「建物測量成果圖」與「地籍圖」及「門牌號碼」，
    亦僅為一戶（門牌號碼：宜蘭縣頭城鎮○○路二七一號），並無原告所稱系爭土
    地上建物業已辦竣分割登記，原告迄未能提出其分割完竣之登記資料以實其說，
    反稱被告重核處分違法，實難謂合理、合情及合法。另按「當事人主張有利於己
    之事實者，就其事實有舉證之責任。」為民事訴訟法第二百七十七條所明定，再
    衡諸土地稅法課徵土地增值稅之意旨，係於土地移轉時，以一般稅率課徵為常態
    ，而以優惠稅率課徵為非常態，系爭土地倘符合按優惠稅率核課土地增值稅之要
    件，依土地稅之法理，仍應由申請人自行檢具相關文件以供稅捐稽徵機關參核。
    從而，原告既主張上開有利於己之積極事實，按舉證責任分配法則，其自應負舉
    證責任，原告既未能舉證，所訴顯屬臨訟推諉之詞。
５、另按「未辦保存登記之房屋，稽徵機關依納稅義務人申報之遺產稅資料主動釐正
    房屋稅籍後，各繼承人始檢附拋棄書及分割協議書申請更正稅籍者，有關契稅之
    徵免，本部同意」、「本案房屋尚未辦理所有權保存登記，其原始取得者為實際
    所有人，本件既經法院判決確認鄭××等人非原始取得者，即非實際所有人，其
    已繳納之房屋稅應予退還。」、「關於登記機關受理共有人持憑分割契約書申請
    共有物分割登記案件，其契約書之審查」、「主旨：詹××君出售土地，原按一
    般用地申報土地移轉現值，經申請撤銷後，再申報改按自用住宅用地稅率核課土
    地增值稅，其地上建物已先移轉登記予承買人，可否准予辦理乙案，復如說明。
    說明：．．惟據報該地上建物所有權人原為詹君，因其房屋移轉案未與土地移轉
    現值申報案同時辦理撤銷，而先行移轉登記與承買人，致未符合前開函釋規定；
    又詹君原申報土地移轉現值時，曾於原核定土地增值稅繳納期間內，將土地增值
    稅誤為地價稅申請按自用住宅用地稅率核課．．。」固經財政部七十四年二月八
    日台財稅第一一六九六號、七十七年十二月六日台財稅第000000000號
    、八十二年十月十三日台財稅第000000000號及八十四年一月二十六日
    台財稅第000000000號分別核釋有案。惟原告所援用該等函釋內容及稽
    徵機關相關作業規定，悉與本件構成要件、要旨及所欲規範範圍，或為不合者，
    或二者並無關聯性，或為原告自始即不符合適用優惠稅率要件者。例如原告主張
    本件應依稽徵機關自用住宅用地土地增值稅書面審查作業要點第十一點規定，以
    地政機關之建物測量成果圖及地籍圖代替之，惟原告檢附之系爭土地上之建物測
    量成果圖，其所繪地上建物與被告對其核課房屋稅之稅籍資料相符（亦即原告及
    楊學勇所共有之乙棟建物），實非原告所稱業與訴外人楊學勇分割者，是原告所
    訴，顯係對相關法規之誤解。
６、況參照原告八十九年八月十八日訴願申請書所載：「現因楊學勇家人不願將房屋
    分割，以致房屋無法分割，但有到地政機關申請『建物測量成果圖』及『地籍圖
    』，房屋稅籍號碼為00000000000之房屋蓋在此兩地號上．．故原告
    及楊學勇房屋各持分二分之一．．。」等語，足證系爭土地上之建物確屬原告及
    訴外人楊學勇共有，縱原告嗣後翻稱上述所言係誤載，惟依案重初供原則，原告
    既為自由意志下書立上開訴願書，自不容原告事後以片面之詞否認，可見原告於
    上開訴願書所稱係出自真意，嗣後方知所述不利於己而為推諉之詞。
　　理  由
一、原告九十年一月十六日起訴時，被告代表人原為卓芳明，九十年五月一日變更為
    丙○○，茲由其具狀聲明承受訴訟，核無不合，應予准許。
二、按「行政訴訟原以官署之處分為標的，倘事實上原處分已不存在，則原告之訴因
    訴訟標的之消滅即應予以駁回。」、「當事人請求標的消滅，其訴訟關係即應視
    為終結。」行政法院（現改制為最高行政法院，下同）二十七年判字第二十八號
    及三十年判字第十六號分別著有判例。次按「行政法院二十七年判字第二十八號
    及三十年判字第十六號判例，係因撤銷行政處分為目的之訴訟，乃以行政處分之
    存在為前提，如在起訴時或訴訟進行中，該處分事實上已不存在時，自無提起或
    續行訴訟之必要；首開判例，於此範圍內，與憲法保障人民訴訟權之規定，自無
    牴觸。」司法院釋字第二一三號解釋在案。又人民對官署所為更正之新處分，如
    有不服，祇能於法定期限內，另行提起訴願，不得對於已不存在之前行政處分，
    請求行政救濟，行政法院六十一年裁字第九十二號判例可資參照。
三、本件原告於八十九年六月九日向被告申報移轉宜蘭縣頭城鎮○○段大金面小段二
    一三之四地號土地即系爭土地予訴外人乙○○，並申請按自用住宅用地優惠稅率
    核課土地增值稅為六五、九七一元；經被告查得系爭土地上之建物所有權為原告
    及訴外人楊學勇共有，持分比例各二分之一，乃就原告持分比例部分予以適用自
    用住宅用地優惠稅率，餘仍依一般稅率核課，核定土地增值稅額為二二五、二七
    四元。原告不服，循序提起復查及訴願，均未獲變更，遂提起本件行政訴訟。嗣
    於行政訴訟中，被告以系爭土地係自同地段二一三地號土地分割出，應適用財政
    部八十九年十二月二十九日台財稅第○八九○四五八七九七號函釋規定，乃按原
    告與訴外人楊學勇共有建物坐落基地部分所持分之面積，佔其分割前地上全部建
    物所佔基地面積之比例予以核算本件土地增值稅，而以九十年三月六日九十宜稅
    土字第○七三六七號函知原告本件應補徵之稅額為二三、一○三元。其後，被告
    以上開九十年三月六日九十宜稅土字第○七三六七號函僅載明應補徵稅額為二三
    、一○三元（即將應重核稅額暨行政救濟利息合計一三五、七四○元，扣除原告
    前於提起訴願時已繳納之原核定稅額二分之一即一一二、六三七元後之餘額），
    卻疏未告知原告本件應重核之稅額及行政救濟利息係分別為一三四、七四七元與
    九九三元，有欠妥適，乃於九十年九月七日以九十宜稅土字第三四九二九號函，
    再將被告原核課之土地增值稅額二二五、二七四元之處分及前開九十年三月六日
    九十宜稅土字第○七三六七號函所為之處分全部撤銷，並重新核課本件土地增值
    稅為一三四、七四七元。按同一事實關係，行政機關為行政處分後，嗣又變更其
    行政處分時，因行政處分不同，應可構成不同之訴訟標的，而對於重為之處分如
    有不服，應另為行政救濟，先前之處分應解為更為處分所撤銷而不存在，不得於
    先提起之行政訴訟中，請求撤銷更為之行政處分（詳參陳大法官計男所著「行政
    訴訟法釋論」第二一四頁）。經查，本件原告據以提起訴願及行政訴訟之被告原
    核課之土地增值稅二二五、二七四元之處分，既經被告以九十年九月七日九十宜
    稅土字第三四九二九號函予以撤銷，並告知原告如有不服新的行政處分，得於法
    定期間內申請復查以資救濟，上開函已於九十年九月二十日由原告本人蓋章收受
    送達，有上開函及掛號郵件收件回執影本附被告補充答辯（一）卷足憑，則原處
    分顯已因被告更為處分所撤銷而不存在，是原告之訴因訴訟標的之消滅即應予以
    駁回。本件原告仍就被告原核課之土地增值稅二二五、二七四元之處分續行訴訟
    ，即屬欠缺權利保護必要，其訴在法律上顯無理由，爰不經言詞辯論，逕以判決
    駁回之。
四、至被告以九十年九月七日九十宜稅土字第三四九二九號函所為重新核課一三四、
    七四七元土地增值稅之新的行政處分，原告對之如有所不服，祇能於法定期限內
    ，另行向被告申請復查以資救濟，非可於本件訴訟中，請求撤銷更為之行政處分
    。矧原告業於九十年十月八日就上開被告重核處分申請復查在案，有被告九十年
    十一月七日九十宜稅法字第四二九九九號函及九十年十月八日宜稅字第三八六一
    五號收文之原告復查申請書影本附本院卷可佐，故本件行政訴訟之續行，經核亦
    無必要。
五、兩造其餘攻擊防禦方法均與本件判決結果不生影響，故不逐一論述，併此敘明。
據上論結，本件原告之訴顯無理由，爰依行政訴訟法第一百零七條第三項、第九十八
條第三項前段，判決如主文。
中　　華　　民　　國　　　九十一　　年　　　二　　　月　　　　八  　　　日
                             臺 北 高 等 行 政 法 院  第 六 庭
                                         審 判 長 法  官　林樹埔
         　　　　　　　　　　　　　　　　　　　　 法　官　闕銘富
         　　　　　　　　　　　　　　　　　　　　 法　官　曹瑞卿
右為正本係照原本作成。
如不服本判決，應於送達後二十日內，向本院提出上訴狀並表明上訴理由，如於本判
決宣示後送達前提起上訴者，應於判決送達後二十日內補提上訴理由書（須按他造人
數附繕本）。
中　　華　　民　　國　　　九十一　　年　　　二　　　月　　　　八  　　　日
            　　　　　　　　　　　　　　    　     書記官  方偉皓
